臺灣高等法院刑事裁定
110年度毒抗字第873號
抗  告  人  
即  被  告  陳毅  


上列抗告人因違反毒品危害防制條例案件，不服臺灣士林地方法
院中華民國110年4月30日裁定（110年度毒聲更一字第873號），
提起抗告，本院裁定如下：
    主  文
原裁定撤銷，發回臺灣士林地方法院。
    理  由
一、原裁定意旨（略以）：被告甲○基於施用第二級毒品甲基安
    非他命之犯意，於民國109年6月11日晚間7、8時許，在桃園
    市○○區○○○路00號11樓沃克旅館106號房，以玻璃球燒烤第二
    級毒品甲基安非他命吸食煙霧之方式，施用第二級毒品甲基
    安非他命1次之事實。業經其於警詢及偵訊中均坦承不諱，
    且被告經警採集其尿液送台灣檢驗科技股份有限公司檢驗結
    果，呈現安非他命、甲基安非他命類陽性反應，有該公司10
    9年7月3日編號UL/2020/00000000號濫用藥物檢驗報告、桃
    園市政府警察局桃園分局被採尿人尿液暨毒品真實姓名與編
    號對照表各1 份在卷可稽。又第二級毒品甲基安非他命口服
    投與後約70%於24小時內自尿中排出，約90%於96小時內自尿
    中排出，由於第二級毒品甲基安非他命成分之檢出與其投與
    方式、投與量、個人體質、採集尿液檢體時間與檢測儀器之
    精密度等諸多因素有關，因此僅憑尿液中成第二級毒品甲基
    安非他命陽性反應，並無法確實推算吸食時間距採集時間之
    長短，惟依上述資料推斷，最常可能不會超過4 日，亦經行
    政院衛生署藥物食品檢驗局（現已改制為衛生福利部食品藥
    物管理署）81年2 月8 日（81）藥檢壹字第001156號函釋明
    確。被告上述所採尿液送驗結果既有第二級毒品甲基安非他
    命陽性反應，且該結果係以氣相層析質譜儀法進行確認，已
    足排除偽陽性反應之可能，堪認被告確於109年6月11日為警
    採尿時點往前回溯4日即96小時內之某時，施用第二級毒品
    甲基安非他命之犯行無誤。爰依毒品危害防制條例第20條第
    1項、第3項及觀察勒戒處分執行條例第3條第1項，裁定將被
    告送勒戒處所觀察、勒戒等語。
二、抗告意旨（略以）：抗告人即被告甲○自109年6月案發後，
    嗣於109年12月接到台北市政府警察局的採驗尿液通知書，
    並於該月與110年4月間分別進行驗尿，均查無違法情事。且
    抗告人目前有穩定工作、為其家中經濟支柱，並有年邁父母
    賴其扶養、照料起居，倘若抗告人入勒戒處所實施觀察、勒
    戒，將導致其家庭、事業頓失依據，爰請求准予自費再次參
    加戒癮治療等語。
三、正當法律程序保障聽審權的憲法上意義與要求：
　　按受到司法院大法官釋字第384號引進「正當法律程序」原
    則的影響，大法官自其後多起解釋有意將憲法第16條的「訴
    訟權」與第8條的「正當法律程序原則」結合論述。而基於
    憲法第16條人民訴訟權之制度性保障，及憲法第8條正當法
    律程序原則，於法院裁判前，當事人應享有在法官面前陳述
    之聽審權。司法院大法官釋字第482號解釋理由書第一段亦
    嘗謂：「憲法第16條規定，人民有請願、訴願及訴訟之權。
    所謂訴訟權，乃人民司法上之受益權，即人民於其權利受侵
    害時，依法享有向法院提起適時審判之請求權，且包含聽審
    、公正程序、公開審判請求權及程序上之平等權等」；又例
    如釋字第582號解釋理由書亦謂：「足見刑事被告享有詰問
    證人之權利，乃具普世價值之基本人權。在我國憲法上，不
    但為第16條之訴訟基本權所保障，且屬第8條第1項規定『非
    由法院依法定程序不得審問處罰』、對人民身體自由所保障
    之正當法律程序之一種權利」。釋字第665號亦謂：「憲法
    第16條規定保障人民之訴訟權，其核心內容在於人民之權益
    遭受侵害時，得請求法院依正當法律程序公平審判，以獲得
    及時有效之救濟」。而最近公布之釋字第737號解釋文更宣
    示：「本於憲法第8條及第16條人身自由及訴訟權應予保障
    之意旨，對人身自由之剝奪尤應遵循正當法律程序原則。偵
    查中之羈押審查程序，應以適當方式及時使犯罪嫌疑人及其
    辯護人獲知檢察官據以聲請羈押之理由；除有事實足認有湮
    滅、偽造、變造證據或勾串共犯或證人等危害偵查目的或危
    害他人生命、身體之虞，得予限制或禁止者外，並使其獲知
    聲請羈押之有關證據，俾利其有效行使防禦權，始符憲法正
    當法律程序原則之要求」；解釋理由書並補充謂：「至於使
    犯罪嫌疑人及其辯護人獲知檢察官據以聲請羈押之理由及有
    關證據之方式，究採由辯護人檢閱卷證並抄錄或攝影之方式
    ，或採法官提示、告知、交付閱覽相關卷證之方式，或採其
    他適當方式，要屬立法裁量之範疇。惟無論採取何種方式，
    均應滿足前揭憲法正當法律程序原則之要求」等語。以上均
    屬大法官對於被告憲法上聽審權保障之確認。
四、聽審權與法律上告知義務的關係：
　　就法律層次而言，因為公民與政治權利國際公約及經濟社會
    文化權利國際公約施行法第2條而取得國內法效力的公民與
    政治權利國際公約第14條第3項第7款即規定：「審判被控刑
    事罪時，被告一律有權平等享受下列最低限度之保障：（七
    ）不得強迫被告自供或認罪」。而刑事訴訟法第95條第1項
    並明定踐行所有訊問被告程序之國家機關（包括法官在內）
    的告知義務：「訊問被告應先告知下列事項：一、犯罪嫌疑
    及所犯所有罪名。罪名經告知後，認為應變更者，應再告知
    。二、得保持緘默，無須違背自己之意思而為陳述。三、得
    選任辯護人。如為低收入戶、中低收入戶、原住民或其他依
    法令得請求法律扶助者，得請求之」。尤其第一款的罪名告
    知，就是源自於聽審權保障中之請求資訊權，唯有被告知悉
    其以何種罪名被調查、偵查、審判，始能據以判斷其是否及
    如何因應國家行為；第二款的緘默權告知更是基於憲法訴訟
    權及正當法律程序而來的「不自證己罪權」，亦即人民沒有
    理由，更沒有義務被強迫作出不利自己之陳述而遭致國家「
    處罰」。這樣的不自證己罪原則含有尊重人性尊嚴的嚴肅意
    義。本院以為，被告的聽審權內容，至少含有請求資訊權、
    請求表達權及請求注意權三大內涵。
五、聲請觀察、勒戒程序的聽審權保障：
　　以本案的聲請觀察勒戒為例，實務上檢察官常吝於在訊問被
    告時，讓被告就是否觀察、勒戒於事前表示意見，本件被告
    於偵查中固經合法傳喚到庭，臺灣桃園地方檢察署（下稱桃
    園地檢署）檢察官並讓被告有答辯的機會。然嗣後本件經臺
    灣高等檢察署檢察長令轉臺灣士林地方檢察署（下稱士林地
    檢署）檢察官偵結，向原審法院聲請觀察勒戒時，該署檢察
    官之聲請書並未送達被告，導致被告根本無從知悉已遭聲請
    ，法院即應讓被告知悉檢察官提出如何的證據足以證明有應
    為觀察、勒戒的事由，通常就是透過閱卷權，至少如釋字第
    737號解釋所指示：「或採法官提示、告知、交付閱覽相關
    卷證之方式，或採其他適當方式或至少以口頭或其他適當方
    式來實踐」（請求資訊權）；於知悉證據後，要讓被告有陳
    述並對之辯明的機會，尤其在要對被告作出不利益的，實有
    拘束人身自由效果的令入勒戒處所觀察、勒戒處分前，應讓
    被告能陳述其意見（請求表達權）；而被告的答辯及表達，
    法官要能實質且有效的回應，提出論理及說服的過程，被告
    始能得知法官有無注意，並足供上級審法院檢驗（請求注意
    權）。再以行政程序法第102條規定為例（行政罰法第42條
    本文亦同），行政機關作成限制或剝奪人民自由或權利之行
    政處分前的「陳述意見權」，其理論基礎就是憲法聽審權。
    要能取得資訊（請求資訊權），才能有效的陳述意見，待充
    分陳述與答辯後，作出行政處分的機關就要有所回應（請求
    表達權）。同樣是國家公權力的對待，效果更為嚴厲的剝奪
    人身自由的觀察、勒戒處分，自更無剝奪被告聽審權的道理
    。
六、未保障聽審權的裁定程序有違憲之情：
　　我國刑事司法實務，習以刑事訴訟法第221條規定（判決，
    除有特別規定外，應經當事人之言詞辯論為之）的反面解釋
    ，而以「判決」與「裁定」為區分標準，向認為僅前者須為
    言詞辯論，將言詞辯論窄化為聽審權，後者僅以書面審理即
    可。殊不知言詞辯論性質，應屬事後訴訟救濟權之內涵，勉
    可謂強度的聽審權保障，但重點在事後救濟的訴訟程序，與
    上述最基本的於事前陳述意見機會的聽審權保障，尚有不同
    。總之，認為凡裁定即無須以言詞訊問或審理，而流於書面
    審理的作法，其實都有可能侵害被告的聽審權而有違憲之虞
    。除本案所涉毒品危害防制條例第20條所定，由法院裁定的
    觀察、勒戒處分，以及依據刑事訴訟法第476條的撤銷緩刑
    裁定等，都應該以保障被告或受刑人的聽審權為最低正當法
    律程序之要求。換言之，即使法律沒有明定應予事前訊問，
    基於憲法聽審權的保障，如未給予當事人民事前言詞陳述意
    見之機會，此等裁定都可能是違憲的。在採取有對於個案裁
    判進行憲法審查的國家，例如德國彼邦的「裁判憲法訴願制
    度」(Urteilverfassungsbeschwerde)，所謂「合法但違憲
    」的裁判，就是指此類表面上看似合於法律，實則違憲侵害
    人民基本權（本案就是聽審權）的司法裁判。是此類案件，
    如受聲請法院就檢察官之聲請，並未通知被告並開庭言詞審
    理，或至少有使被告於事先提出書面，以保障被告陳述意見
    之機會，自有害被告受憲法及上述公民與政治權利國際公約
    所保障之聽審權，其程序自有不符正當法律程序之要求，並
    侵害當事人民之訴訟權保障。
七、原審法院未保障被告聽審權，有違正當法律程序：
(一)經查本件抗告人即被告甲○於偵查中經合法傳喚到庭，並陳
    稱希望可以戒癮治療，原管轄之桃園地檢署檢察官亦諭知：
    「如經評估認為適合參加戒癮治療緩起訴，請配合至醫療院
    所接受治療」等語，足認檢察官已有給予被告就是否觀察、
    勒戒，或以替代處分等以事前陳述意見之機會。
(二)惟因最高法院刑事大法庭於109年11月18日，作成該院109年
    度台上大字第3826號裁定主文宣示：「民國109年1月15日修
    正公布、同年7月15日施行之毒品危害防制條例第20條第3 
    項規定，犯第10條之罪於觀察、勒戒或強制戒治執行完畢釋
    放後，3年後再犯第10條之罪者，適用本條前2項之規定。上
    開所謂『3年後再犯』，只要本次再犯（不論修正施行前、後
    ）距最近1次觀察、勒戒或強制戒治執行完畢釋放，已逾3年
    者，即該當之，不因其間有無犯第10條之罪經起訴、判刑或
    執行而受影響」。包括先前最高法院於109年8月11日已以現
    行行政上決議或「多數見解」之方式表明：「本院95年度第
    7次及97年度第5次刑事庭會議決議，不再供參考」。換言之
    ，最高法院至少自109年8月11日已實質上變更該院95年度第
    7次及97年度第5次刑事庭會議決議見解：「倘被告於5年內
    已再犯，經依法追訴處罰，縱其第三次（或第三次以上）再
    度施用毒品之時間，在初犯經觀察、勒戒或強制戒治執行完
    畢釋放五年以後，已不合於『五年後再犯』之規定，且因已於
    『五年內再犯』，顯見其再犯率甚高，原實施觀察、勒戒或強
    制戒治，已無法收其實效，即應依該條例第10條處罰」。亦
    即依據最高法院該2則決議見解引領的過往實務，將本條例
    第20條第3項所指「再犯」解釋成「第二次犯」，從而第三
    次犯以上者，不論距離前次施用毒品是否遠與超過5年，仍
    永遠喪失適用觀察、勒戒程序之機會，而須以刑罰處置，謂
    之「毒品三振犯」規定也不為過。惟依據上述大法庭裁定，
    只要本次再犯（不論修正施行前、後）施用毒品罪，距最近
    1次觀察、勒戒或強制戒治執行完畢釋放，已逾3年者，即必
    須再為觀察、勒戒（或其他替代措施），不能再以追訴刑事
    處罰的處遇對待。
(三)另按毒品危害防制條例第24條已於109年1月15日修正公布，
    且經同條例第36條授權行政院已定自110年5月1日施行。修
    正後第24條第1、2項分別規定：「第20條第1項及第23條第2
    項之程序，於檢察官先依刑事訴訟法第253條之1第1項、第2
    53條之2第1項第4款至第6款或第8款規定，為附條件之處分
    時，或於少年法院（地方法院少年法庭）認以依少年事件處
    理法程序處理為適當時，不適用之」、「前項緩起訴處分，
    經撤銷者，檢察官應繼續偵查或起訴」。第1項僅將修正前
    所定「第253條之2之規定」，更明確增修為「253條之2第1
    項第4款至第6款或第8款規定」；第2項則將修正前：「前項
    緩起訴處分，經撤銷者，檢察官應依法追訴」的強制規定，
    修正為「檢察官應繼續偵查或起訴」，給予檢察官裁量空間
    。如該條項立法理由所說明：「亦即仍有現行條文第20條觀
    察、勒戒及強制戒治制度之適用」，指檢察官繼續偵查結果
    ，其犯罪嫌疑不足者，本應為不起訴之處分；而足認有犯罪
    嫌疑者，除應提起公訴外，如另認為被告仍有再為觀察、勒
    戒或強制戒治之法定事由或必要，並非不能聲請法院裁定，
    或再以緩起訴處分附戒癮治療代之。解釋上此為繼續偵查的
    當然結果，修正後第24條第2項所使用的文字「應繼續偵查
    或起訴」，毋寧是重申修正前「應依法追訴」文字，不排除
    檢察官依法不認為必須追訴的其他選擇。
(四)經查本件檢察官聲請書所載時間為109年12月1日，原審更為
    裁定時間則為同年月31日。尤其上述因為最高法院實務見解
    變更所產生的法制變遷，非犯罪行為人所能預見與立即反應
    ，為兼顧法明確性與法安定性的考量，司法實務更有義務將
    此等變遷及對行為人權益的影響，如實告知，以使有因應作
    為的可能，始符聽審權保障之理。換言之，原審法院裁定前
    ，並未給予被告對於是否觀察、勒戒之處分，於事前表示意
    見，遑論依照上述修法之說明，基於程序從新或有利被告的
    解釋，本案應適用修正後毒品危害防制條例第24條第1、2項
    的規定，是檢察官就個案仍有判斷應予觀察、勒戒處分，或
    重為緩起訴附命戒癮治療之裁量空間。其後檢察官的聲請書
    也根本未送達被告，導致被告無從得知已遭聲請，更無可能
    在法院裁定前，能有向法官事前陳述之機會，顯然漠視被告
    事前陳述意見權的保障。而原審法院在裁定是否觀察、勒戒
    前，並未開庭訊問被告，或至少以書面通知被告使有以言詞
    或書面陳述答辯之機會。足可確定的是，本案所有程序均以
    書面審查，被告直到收受原審裁定之前，均不知有此聲請之
    程序，明顯對於被告聽審權之保障不足，有害被告受上述憲
    法及公民與政治權利國際公約所保障之聽審權，其程序自有
    不符正當法律程序之要求，並侵害被告之訴訟權保障，已屬
    違法不當，自有未洽。
八、原審裁定未審查檢察官聲請裁量權之合法妥適性：
(一)按犯（毒品危害防制條例）第10條施用第一級、第二級毒品
    罪者，檢察官應聲請法院裁定，或少年法院（地方法院少年
    法庭）應先裁定，令被告或少年入勒戒處所觀察、勒戒，其
    期間不得逾2月。觀察、勒戒或強制戒治執行完畢釋放後，3
    年內再犯第10條之罪者，檢察官或少年法院（地方法院少年
    法庭）應依法追訴或裁定交付審理。109年1月15日修正後毒
    品危害防制條例第10條第1項、第23條第2項分別定有明文。
    換言之，觀察、勒戒程序屬刑事訴訟程序之一環，作為被告
    是否為刑事處遇的前提程序，如經觀察、勒戒或強制戒治執
    行完畢釋放後，3年內再犯施用第一、二級毒品之罪者，始
    構成毒品危害防制條例第10條之罪。
(二)依據觀察勒戒處分執行條例第5條第1項規定，除少年得由少
    年法院（庭）另行指定適當處所執行外，受觀察、勒戒人應
    收容於勒戒處所，執行觀察、勒戒處分。其屬拘束人身自由
    之保安處分，性質與刑罰無異（刑法第1條第2項參見）。是
    基於侵害最小之必要性原則，97年4月30日另修正公布毒品
    危害防制條例第24條第1項規定：「本法第20條第1項及第23
    條第2項之程序，於檢察官先依刑事訴訟法第253條之1第1項
    、第253條之2之規定，為附命完成戒癮治療之緩起訴處分時
    ，或於少年法院（地方法院少年法庭）認以依少年事件處理
    法程序處理為適當時，不適用之」。賦與檢察官有「附命完
    成戒癮治療之緩起訴處分」以替代收容於勒戒處所，執行觀
    察、勒戒處分之方式，侵害施用毒品者之人身自由較為輕微
    。立法者並於同條例第24條第3項，將同條第1項所適用之戒
    癮治療之種類、其實施對象、內容、方式與執行之醫療機構
    及其他應遵行事項之辦法及完成戒癮治療之認定標準，授權
    由行政院定之。
(三)行政院於97年10月30日制定發布「毒品戒癮治療實施辦法及
    完成治療認定標準」（以下簡稱戒癮治療認定標準），並於
    102年6月26日修正施行第2點第1項，將戒癮治療之實施對象
    ，從施用第一級毒品海洛因、嗎啡、鴉片及前述相類製品者
    ，擴及於包括施用第二級毒品者；同點第2項則明被告有下
    列情事之一時，不適合為附命完成戒癮治療之緩起訴處分。
    但無礙其完成戒癮治療之期程者，不在此限：一緩起訴處分
    前，因故意犯他罪，經檢察官提起公訴或判決有罪確定。二
    緩起訴處分前，另案撤銷假釋，等待入監服刑。三緩起訴處
    分前，另案羈押或執行有期徒刑。同標準第6點第1項則規定
    ：「檢察官為緩起訴處分前，應得參加戒癮治療被告之同意
    ，並向其說明完成戒癮治療應遵守事項後，指定其前往治療
    機構參加戒癮治療」。
(四)足認行政院基於立法者之授權，對於「初犯」者之毒癮治療
    方式，採行「觀察、勒戒」與「附戒癮治療之緩起訴處分」
    併行之雙軌模式，即使屬「3年內再犯」者，檢察官亦仍得
    參酌被告之特殊情狀，裁量選擇予以逕行提起公訴，或仍為
    上述緩起訴處分處理。
(五)不論「觀察、勒戒處分」或「附戒癮治療條件之緩起訴處分
    」，均為使施用毒品者得以有效戒除毒癮所設，檢察官固有
    選擇裁量權，惟此處之裁量權非得恣意為之，仍應斟酌個案
    具體情節，考量對被告戒癮之成效及其人身自由侵害之程度
    ，權衡而為合義務性之裁量。經查檢察官於聲請前，雖有給
    予被告就是否觀察、勒戒，或以戒癮治療為緩起訴處分條件
    ，為事前表示意見之機會，然原審並未開庭給予被告就此有
    陳述意見之機會，除有侵害聽審權保障之虞，業如前述外，
    更因為原審吝於給予被告為此等言詞或書面陳述之權，而導
    致無從妥適判斷檢察官對於觀察、勒戒的聲請，是否有怠惰
    或濫用裁量的違法裁量之情，已值斟酌。
(六)另按現行毒品危害防制條例對於施用第一級或第二級毒品罪
    者，進入司法程序之戒癮治療方式，係採取「觀察、勒戒或
    強制戒治」與「附命完成戒癮治療之緩起訴處分」雙軌制，
    其目的同在給予施用毒品者戒毒自新機會，業如前述。而依
    毒品戒癮治療實施辦法及完成治療認定標準第3條、第7條、
    第11條規定，「戒癮治療」包括「藥物治療、心理治療、社
    會復健治療」、「戒癮治療之期程以連續1年為限」、檢察
    官為「附命緩起訴」處分，得指定被告應遵行事項。被告同
    意參加「附命緩起訴」處分，即應完成「戒癮治療」、檢察
    官指定之應遵行事項至緩起訴期間屆滿止。「附命緩起訴」
    處分雖得佐以採尿、對相關規定遵守等約制方式，使被告確
    實完成「戒癮治療」，但被告在「戒癮治療」完成前，難認
    得與觀察、勒戒「已執行完畢」之情形等同視之。故被告因
    「戒癮治療」未完成，其「附命緩起訴」處分被撤銷，自與
    觀察、勒戒執行完畢之情形有別，不能等同曾受觀察、勒戒
    之處遇（最高法院110年度台非字第98號判決意旨參照）。
(七)本件被告前於前於107年間因施用毒品犯行，經臺灣臺北地
    方檢察署檢察官於107年8月17日以107年度毒偵字第2649號
    為「附命完成戒癮治療之緩起訴處分」，該緩起訴處分於10
    7年9月11日確定，緩起訴期間自107年9月11日起至109年9月
    10日止，嗣因被告於緩起訴期間內另涉犯毒品危害防制條例
    案件，經臺灣臺北地方檢察署檢察官聲請簡易判決處刑，由
    臺灣臺北地方法院以109年度簡字第1722號判決判處有期徒
    刑3月，於109年9月11日確定，前述緩起訴處分因而經臺灣
    臺北地方檢察署檢察官以109年度撤緩字第307號撤銷並確定
    等情，有上述緩起訴處分書、撤銷緩起訴處分書及本院被告
    前案紀錄表在卷可稽。從而，被告前次緩起訴處分因履行未
    完成並遭撤銷，其實際上並未完成戒癮治療，依照上述毒品
    危害防制條例的修正理由，尚難認其實質上已接受等同「觀
    察、勒戒」之處遇。尤其是因遭撤銷而無從認定「執行完畢
    釋放」日，難以起算特定年限內再犯施用毒品之期間（參見
    最高法院109年度台非字第76號刑事判決意旨認為必須有「
    執行完畢」日）。惟被告除此之外，再無其他前因施用毒品
    而受觀察、勒戒處遇之紀錄，而本件經臺灣高等檢察署檢察
    長令轉士林地檢署檢察官偵結聲請觀察、勒戒之際，聲請意
    旨並無任何對於被告之生活狀況、家庭背景、經濟狀態、是
    否對於毒品並無過度依賴性而得自主戒治、是否必須逕以侵
    害被告人身自由最劇的令入戒治處所觀察、勒戒之方式不可
    ？有如何之理由不能以其他戒癮治療附條件緩起訴之方式為
    之？均未見檢察官詳加調查審酌，亦未告知被告有何不適合
    為戒癮治療之原因。原審裁定亦未見審查聲請人是否及如何
    行使裁量權，在對於被告侵害較微的附戒癮條件的緩起訴處
    分，及侵害較劇的本案聲請觀察、勒戒處分之間，有無遵守
    侵害最小的必要性原則，而是否違反比例原則？又有無與事
    件無關之考量，或於相同事件為不同處理之違反平等原則等
    情事。正因為檢察官及原審均疏於保障聽審權，檢察官聲請
    觀察、勒戒的此類案件，向不送達聲請書亦為司法實務常態
    ，但常態存在不代表就是合法，只能說司法救濟實務對此也
    向來欠缺聽審權保障的審查監督作法。自檢察官聲請書理由
    ，足見檢察官在附戒癮治療緩起訴處分，與聲請觀察、勒戒
    之間的裁量因素均付之闕如，原審同因未予被告陳述意見之
    機會，自亦難以調查各項裁量因素，僅以被告確有施用毒品
    為由，及書面審查的例稿式用語「檢察官之聲請合法」幾字
    ，即准許以侵害最烈之令入戒治處所執行觀察、勒戒模式，
    實有可能違反比例原則而有怠於裁量導致違法之誤。而依檢
    察官聲請理由及卷內資料全無上述經訊問被告後始能獲得的
    裁量因子，也無證據證明被告是否有因而成癮至難以控制自
    己意志及行動，而不得不以拘禁處分助其戒毒之情。總之，
    卷內空洞幾無任何資訊足供裁量之資料，難以判斷檢察官選
    擇聲請觀察、勒戒之裁量是否合法。
九、綜上所述，原審裁定未及審酌被告聽審權之保障，疏未究明
    或通知檢察官補正其是否已為適法裁量的理由，徒憑檢察官
    認被告有施用毒品犯行的聲請，即裁准執行觀察、勒戒，容
    有程序上違誤及裁量權審查的欠缺，均如前述，自應由本院
    依法撤銷原裁定，發回原審法院，於要求檢察官補正裁量因
    素及理由，詳為審酌後，更為妥適處理。
十、應依刑事訴訟法第413條前段，裁定如主文。
中　　華　　民　　國　　110 　年　　7 　　月　　22　　日
                  刑事第二庭    審判長法　官  周盈文
                                      法　官  謝梨敏 
                                      法　官  錢建榮
以上正本證明與原本無異。
不得再抗告。
                                      書記官  許俊鴻
中　　華　　民　　國　　110 　年　　7 　　月　　22　　日